台灣板橋地方法院刑事判決　　　　　　　　　　　　八十九年度訴字第一三五八號
　　公　訴　人　台灣板橋地方法院檢察署檢察官
　　被　　　告　乙○○
　　　　　　　　丁○○
右列被告因偽造文書等案件，經檢察官提起公訴（八十八年度偵字第二００三七號，
八十九年度偵字第三六七、五六六八號），本院判決如左：
    主  文
乙○○、丁○○共同連續變造私文書，足以生損害於公眾及他人，各處有期徒刑陸月
，如易科罰金，均以佰元折算壹日。扣案如附表所示之物均沒收。
被訴竊盜與使公務員登載不實罪部分均無罪。
    事  實
一、乙○○、丁○○二人與其兄丙○○（所犯竊盜等案件，由本院另案審理，現通緝
    中）及庚○○係設於台北縣五股鄉○○路○段五十六號「上欣汽車有限公司」（
    下稱上欣公司）之股東，丙○○為該公司之實際負責人；而乙○○與丁○○二人
    實際係受僱於丙○○，在上址負責汽車之拆解等工作。乙○○及丁○○竟與丙○○共同基於概括之犯意，自民國（下同）八十八年七、八月間，先後三次在台北
    縣五股鄉○○路○段五十六號上欣公司內，以附表所示之工具，將丙○○單獨於
    八十八年六月二十七日，在台北縣三重市○○○街二０七號前，竊得辛○○所有
    之車號ＤＫ─九三二二號自用小客車之車身號碼與引擎號碼為三Ｓ*00000
    00號予以磨平，並以附表所示之字模變造上開自小客車之車身號碼為ＳＴＳ─
    0000000及將引擎號碼變造為丙○○自陳善錫（另案由台灣台中地方法院
    檢察署偵辦）購得之李進士於八十八年四月二十九日楊梅省道發生車禍認無修復
    價值之車號Ｓ五─八０八０號（起訴書誤為Ｓ五─八五八０號）之引擎號碼三Ｓ
    Ｘ0000000號之私文書，並懸掛車牌Ｓ五─八０八０號及丙○○於八十八
    年八月十八日七時許，在台北縣新店市○○路二三五巷六弄二之一號前竊得之鍾
    松杰所有而由壬○○使用之車號ＣＯ─四二四０號自用小客車之車身號碼與引擎
    號碼四ＡＬ四二五三九三號予以磨平，並以附表所示之字模變造上開自小客車之
    車身號碼為ＡＴ二─0000000及將引擎號碼變造為丙○○自徐永裕（另案
    由台灣台中地方法院檢察署偵辦）購得之陳素幸於八十八年七月下旬，在台中縣
    東勢高工附近撞毀已無修復價值之車號ＰＥ─０九０九號之引擎號碼四ＡＦ六七
    一二八五號之私文書，之後再懸掛上開ＰＥ─０九０九號之車牌。以及丙○○與
    綽號「阿宏」共同於八十八年六月二十九日七時三十分許，在桃園縣中壢市○○
    街四七一號前竊得之己○○所有之車號ＨＱ─四二六七用小客車之引擎號碼九三
    一ＧＬ００九三五號予以磨平，並以附表所示之字模變造上開自小客車之車身號
    碼為ＧＬＡ００二四七一及將引擎號碼變造為丙○○輾轉購得康志榮於八十八年
    六月二十日零時三十分許，在國道一號公路南下八十一公里三百公尺處發生車禍
    ，認已無修復價值之車號為ＰＶ─四三二０號之引擎號碼九三一ＧＬＡ０二五一
    Ｙ號之私文書，再懸掛ＰＶ─四三二０號之車牌（即俗稱借屍還魂），此足以生
    損害於監理機關對於車籍管理之正確性及上開自小客車所有人辛○○、壬○○、
    己○○等人之利益與汽車製造廠商之信譽。嗣於八十八年八月二十四日晚九時許
    ，丙○○駕駛上開已套裝完成之車號Ｓ五─八０八０號自用小客車搭載乙○○與
    丁○○二人，在桃園縣大園鄉○○路○段三三八號附近與戊○○、甲○○（所犯
    贓物罪部分業經本院判決無罪）所介紹之買者見面時，為警當場查獲，並循線查
    知上情，同時在台中縣太平市○○路○段頭汴溪旁丙○○所租得之工寮內扣得如
    附表所示丙○○所有供變造車身號碼與引擎號碼之工具。
二、案經台北市政府警察局大安分局報請台灣板橋地方法院檢察署檢察官偵查起訴。
    理  由
壹、有罪部分：
一、訊據被告乙○○、丁○○二人矢口否認有前揭變造車身號碼與引擎號碼之犯行，
    並一致辯稱：伊二人並無參與丙○○變造自小客車之車身號碼及引擎號碼之行為
    云云。經查：右揭事實，業據共同被告丙○○於警訊時供述綦詳，復於本院調查
    時供稱：「我在工廠工作（指在上欣公司修車廠），我的弟弟（指被告乙○○、
    丁○○二人）則是聽我指示工作。車子並非我弟弟偷的，而是綽號阿宏（蔡政宏
    ）偷的，我弟弟二人則是負責拆裝部分的工作」（見本院八十九年十一月二十一
    日訊問筆錄），並經被害人辛○○、壬○○及己○○於警訊中指陳歷歷，並經證
    人李進士、陳善錫、陳素幸、徐永裕、康志榮、溫演龍及彭衡君等人於警訊中證
    述屬實。再被告等變造車身號碼及引擎號碼亦經查獲之警局電解車身及引擎號碼
    拓製樣本、照片等資料在卷可稽，此外亦有附表所示之工具扣案可資佐證。是被
    告二人所辯各節，顯屬飾卸之詞，不足採信。罪證明確，被告等犯行洵堪認定。
二、查車身號碼與引擎號碼，係表示製造工廠及出廠時期之標誌，依刑法第二百二十
    條第一項之規定，以私文書論，故核被告二人所為，均係犯刑法第二百二十條第
    一項、二百十條偽造私文書及同法第三百四十九條第一項收受贓物之二罪。又被
    告二人先後多次偽造私文書、收受贓物之犯行，均時間緊接，且各犯罪構成要件
    相同，顯皆係基於概括犯意為之，均為連續犯，應各論以一罪並加重其刑。再被
    告二人與丙○○之間，有犯意聯絡及行為之分擔，應論以共同正犯。又被告二人
    所犯上開二罪間，有方法、結果之牽連關係，應從一重以偽造私文書罪處斷。至
    公訴人雖未起訴收受贓物罪；惟與公訴人起訴之偽造私文書有牽連犯裁判上一罪
    係，本院自應一併予以審理。再公訴人認被告二人係犯刑法第二百十六條行使變
    造私文書罪，然並無證據證明被告二人有行使之行為，因與變造之行為有吸收之
    關係，故就此部分不另為之諭知。爰審酌被告二人之品行、智識程度及被告二人
    係受其兄指示而為拆解汽車零件與變造車身號碼及引擎號碼之犯行，惡性尚非重
    大以及被告二人犯罪後之態度等一切情狀，各量處如主文所示之刑，並均諭知易
    科罰金之折算標準，以示懲儆。又刑法第四十一條易科罰金之規定，業於九十年
    一月十日修正公布，同年月十二日生效施行，依刑法第二條第一項前段之規定，
    自應適用對被告二人較為有利之修正後刑法第四十一條第一項前段之規定諭知易
    科罰金之折算標準，附此說明。至扣案如附表所示之物，係共同被告丙○○所有
    供變造引擎號碼與車身號碼之用，業經丙○○供明在卷，應依法宣告沒收；另扣
    案之扳手一支、螺絲起子一支、十Ｔ扳手一支、車門扳手一支及剉刀一支，雖係
    共同被告丙○○所有；惟係供丙○○行竊車輛所用與本案無關，自無庸於本案中
    諭知沒收。
貳、無罪部分：
一、另公訴意旨略以：被告乙○○、丁○○二人與丙○○及綽號「阿宏」共同基於意
    圖為自己不法所有之概括犯意，先後於事實欄所載之時地，竊取辛○○、壬○○
    及己○○所有之車號ＤＫ─九三二二號、ＣＯ─四二四０號及ＨＱ─四二六七號
    之自用小客車；復以竊得之曾素珠所有之身分證件於八十八年八月二十日將上開
    事實欄所載已變造車身號碼與引擎號碼完成之Ｓ五─八０八０號以李進士名義辦
    理過戶予曾素珠，因認被告二人涉犯刑法第三百二十一條第一項第三款攜帶兇器
    竊盜及使公務員登載不實之罪嫌。
二、按犯罪事實應依證據認定之，無證據不得推定其犯罪事實，刑事訴訟法第一百五
    十四條定有明文；次按認定犯罪事實，須依證據，而所謂證據，係指合法之積極
    證據就犯罪事實能為具體之證明者而言；又認定不利於被告之事實，須依積極證
    據，苟積極證據不足為不利於被告事實之認定時，即應為有利於被告之認定，更
    不必有何有利之證據，最高法院三十年上字第八一六號著有判例。再所謂「積極
    證據足以為不利被告事實之認定」，係指據為刑事訴訟法上證明之全盤證據資料
    ，無論其為直接證據或間接證據，在客觀上均須達於通常一般之人均不致於有所
    懷疑，而得確信其為真實之程度，始得據為有罪之認定，若其關於被告是否犯罪
    之證明未能達此程度，而有合理性懷疑之存在，致使無從形成有罪之確信，根據
    「罪證有疑，利於被告」之證據法則，即不得遽為不利於被告之認定，此觀諸最
    高法院七十六年台上字第四九八六號判例意旨自明。
三、本件公訴人認被告乙○○及丁○○二人涉犯刑法竊盜及使公務員登載不實之罪嫌
    ，無非係以同時被查獲之丙○○之供述為其主要論據。經訊之被告乙○○及丁○○二人堅決否認有竊盜、使公務員登載不實之犯行，並一致辯稱：伊等並無參與
    丙○○竊車之行為及亦不知丙○○以曾素珠之名義辦理汽車過戶之事宜等語。經
    查：公訴人所憑之丙○○警訊筆錄中僅泛稱：「自去年八十七年六月間起開始偷
    車，連同替人打磨引擎號碼有十部車子左右，都和我弟弟丁○○、乙○○二人和
    一名阿宏一起行竊」（見八十八年度偵字第二００三七號偵查卷第七頁）；惟丙○○與被告乙○○、丁○○及阿宏之人，究係各於何時、在何地，竊取何人所有
    、車號為何之車子，均未詳細供明；再丙○○於本院調查及另案訊問時，均否認
    有與其弟丁○○、乙○○二人共同行竊公訴人所指之車號ＤＫ─九三二二號、Ｃ
    Ｏ─四二四０號及ＨＱ─四二六七號之自用小客車，此外亦查無證據證明被告丁○○與乙○○二人有參與其兄丙○○以曾素珠之名義辦理汽車過戶事宜之犯行。
    是公訴人僅憑丙○○有瑕疵之供述，即遽論被告丁○○、乙○○二人有竊盜、使
    公務員登載不實之罪嫌，證據嫌有未足。此外復查無其他積極證據證明被告二人
    有被訴竊盜、使公務員登載不實之犯行，既不能明被告二人犯罪，自應就此被訴
    部分諭知被告二人無罪之判決。
據上論斷，應依刑事訴訟法第二百九十九條第一項前段、第三百零一條第一項，刑法
第二條第一項前段、第二十八條、第五十六條、第二百二十條第一項、第二百十條、
第三百四十九條第一項、第五十五條、第四十一條第一項前段、第三十八條第一項第
二款，罰金罰鍰提高標準條例第一條前段、第二條，判決如主文。
本案經檢察官許景森、林俊峰到庭執行職務
中    華    民    國    九   十   一    年    七    月    十    九      日
                               台灣板橋地方法院刑事第二庭
                                   法  官  潘  長  生
右正本證明與原本無異。
如不服本判決，應於判決送達後十日內向本院提出上訴狀 (應附繕本) ，上訴於
臺灣高等法院。
                                   書記官  王  增  華
中      華      民      國      九 十 一      年    七    月  二 十 二  日
附錄本案論罪科刑法條
刑法第二百十條：
偽造、變造私文書，足以生損害於公眾或他人者，處五年以下有期徒刑。
刑法第三百四十九條：
收受贓物者，處三年以下有期徒刑、拘役或五百元以下罰金。
搬運、寄藏、故買贓物或為牙保者，處五年以下有期徒刑、拘役或科或併科一千元以
下罰金。
因贓物變得之財物，以贓物論。
    附        表
一、砂輪機一部。
二、闊嘴鉗一支。
三、字模十個。
四、鐵鎚一支。
五、固定鉗一支。
六、字模釘一支。
